臺灣宜蘭地方法院民事判決　九十年度訴字第四六○號
　　原　　　告　中國農民銀行股份有限公司
　　法定代理人　戊○○
　　訴訟代理人　丁○○
　　　　　　　　己○○
　　被　　　告　甲○○
　　　　　　　　乙○○
　　訴訟代理人　丙○○○
右當事人間請求清償借款事件，本院判決如左：
    主    文
被告應連帶給付原告新台幣壹佰捌拾伍萬元，及自民國八十九年五月五日起至清償日
止，按年息百分之八‧九計算之利息，並自民國八十九年六月六日起至清償日止，其
逾期在六個月以內者，按上開利率百分之十，逾期超過六個月者，按上開利率百分之
二十計算之違約金。
訴訟費用由被告連帶負擔。
    事    實
甲、原告方面：
一、聲明：如主文所示。
二、陳述：爰訴外人張彥偉於民國八十七年十一月五日，邀同訴外人張村福、丙○○○為連帶保證人，向原告借得新台幣（下同）一百八十五萬元，約定借款期間五
    年，自八十七年十一月五日起至九十二年十一月五日止，利率按中央銀行農金會
    或行政院農委會規定之利率即年息百分之五‧五計付，上項核定利率調整時，同
    意隨同調整。該項借款分十期攤還，每期六個月，第一期至第六期只付利息，餘
    按期平均攤還本息，如有任何一期未依約履行，視為全部到期，其中逾期在六個
    月以內者，本金部分改按原告基本放款利率加一成計息，逾期利息部分按原告基
    本放款利率加一成計收違約金；逾期超過六個月者，本金部分改按原告基本放款
    利率加二成計息，逾期利息部分按原告基本放款利率加二成計收違約金。詎張彥
    偉僅繳息至八十九年五月四日止，自同年月五日起即未依約繳納本息，計尚欠本
    金一百八十五萬元，及自八十九年五月五日起至清償日止，按年息百分之八‧九
    計算之利息，並自八十九年六月六日起至清償日止，其逾期在六個月以內者，按
    上開利率百分之十，逾期超過六個月者，按上開利率百分之二十計算之違約金未
    清償，原告就上開金額，曾向本院聲請對於張彥偉、張村福及丙○○○發支付命
    令，經本院於八十九年十二月十四日發給八十九年度羅促字第八五三二號支付命
    令，並已確定在案，然上開款項張彥偉、張村福及丙○○○均迄未清償。茲因張
    村福已於九十年一月十八日病故，被告甲○○、乙○○則為張村福之繼承人，依
    民法第一千一百五十三條之規定，渠二人對於張村福之債務，負連帶之責任，原
    告屢向被告二人催討上開款項，均置之不理，為此提起本件訴訟。
三、證據：提出本院民事庭通知書、繼承系統表、借據、支付命令、確定證明書、戶
    籍謄本、撥貸明細表、繳息明細表、利率變動表各一件及約定書三件為證。
乙、被告乙○○方面：
一、聲明：原告之訴駁回。
二、陳述：張村福確實有向原告借錢未還，但原告所提出之借據並非被告所簽立，也
    沒有清償能力，當時不知法律規定，所以沒有辦理拋棄繼承，實際上並沒有其他
    遺產可以繼承。希望可以分期攤還，且利息低一點，分期久一點。
三、證據：未為舉證。
乙、被告甲○○方面：被告未於言詞辯論期日到場，惟據其於準備程序到場所為聲明
    及陳述如左：
一、聲明：原告之訴駁回。
二、陳述：張村福確實有向原告借錢未還，但原告所提出之借據並非被告所簽立，也
    沒有清償能力，當時不知法律規定，所以沒有辦理拋棄繼承，實際上並沒有其他
    遺產可以繼承。
三、證據：未為舉證。
    理    由
一、本件被告甲○○經合法通知，未於言詞辯論期日到場，核無民事訴訟法第三百八
    十六條所列各款情形，爰依原告之聲請，由其一造辯論而為判決。
二、原告主張訴外人張彥偉於八十七年十一月五日，邀同訴外人張村福、丙○○○為
    連帶保證人，向原告借款一百八十五萬元，約定借款期間五年，自八十七年十一
    月五日起至九十二年十一月五日止，利率按中央銀行農金會或行政院農委會規定
    之利率即年息百分之五‧五計付，上項核定利率調整時，同意隨同調整。該項借
    款分十期攤還，每期六個月，第一期至第六期只付利息，餘按期平均攤還本息，
    如有任何一期未依約履行，視為全部到期，其中逾期在六個月以內者，本金部分
    改按原告基本放款利率加一成計息，逾期利息部分按原告基本放款利率加一成計
    收違約金；逾期超過六個月者，本金部分改按原告基本放款利率加二成計息，逾
    期利息部分按原告基本放款利率加二成計收違約金。詎張彥偉僅繳息至八十九年
    五月四日止，自同年月五日起即未依約繳納本息，計尚欠本金一百八十五萬元，
    及自八十九年五月五日起至清償日止，按年息百分之八‧九計算之利息，並自八
    十九年六月六日起至清償日止，其逾期在六個月以內者，按上開利率百分之十，
    逾期超過六個月者，按上開利率百分之二十計算之違約金未清償，原告就上開金
    額，曾向本院聲請對於張彥偉、張村福及丙○○○發支付命令，經本院於八十九
    年十二月十四日發給八十九年度羅促字第八五三二號支付命令，並已確定在案，
    然上開款項張彥偉、張村福及丙○○○均迄未清償。又張村福已於九十年一月十
    八日病故，被告甲○○、乙○○則為張村福之繼承人等事實，業據其提出與所述
    相符之本院民事庭通知書、繼承系統表、借據、支付命令及確定證明書、戶籍謄
    本、撥貸明細表、繳息明細表、利率變動表各一件及約定書三件為證，且為被告
    所不爭執，自堪信為真實。至被告二人所辯：原告所提出之借據並非被告所簽立
    ，也沒有清償能力，當時不知法律規定，所以沒有辦理拋棄繼承，實際上並沒有
    其他遺產可以繼承云云，縱為真實，然仍無礙於前開張村福擔任張彥偉之連帶保
    證人向原告借款，有上開本金、利息及違約金尚未清償，及被告二人為張村福繼
    承人事實之認定，附此敘明。
三、按繼承，因被繼承人死亡而開始；繼承人自繼承開始時，除本法另有規定外，承
    受被繼承人財產上之一切權利、義務，但權利、義務專屬於被繼承人本身者，不
    在此限；繼承人對於被繼承人之債務，負連帶責任，民法第一千一百四十七條、
    第一千一百四十八條、第一千一百五十三條第一項分別定有明文。依前所述，訴
    外人張村福既積欠原告本金一百八十五萬元，及自八十九年五月五日起至清償日
    止，按年息百分之八‧九計算之利息，並自八十九年六月六日起至清償日止，其
    逾期在六個月以內者，按上開利率百分之十，逾期超過六個月者，按上開利率百
    分之二十計算之違約金等債務未清償，被告二人又為張村福之繼承人，揆諸首揭
    法條之規定，被告二人就張村福所負上開債務，自應負連帶清償之責任，至被告
    乙○○抗辯：希望可以分期攤還，且利息低一點，分期久一點云云，核屬其個人
    片面之詞，既未為原告所接受，當無可採。從而，原告依據前開法條之規定，請
    求被告二人連帶給付前項本金、利息及違約金，為有理由，應予准許。
四、據上論結，本件原告之訴為有理由，依民事訴訟法第三百八十五條第一項前段、
    第八十五條第二項，判決如主文。
中　　　華　　　民　　　國　　九十一　　年　　　四　　　月　 　十五　 　日
                                  臺灣宜蘭地方法院民事庭
~B審判長法官　楊麗秋
~B法　　　官　林翠華
~B法　　　官　劉家祥
右為正本係照原本作成。
如對本判決上訴，須於判決送達後廿日內向本院提出上訴狀。
中　　　華　　　民　　　國　　九十一　　年　　　四　　　月　　　十七　　日
~B法院書記官  程志賓
